【裁判字號】    89,易,1065
【裁判日期】    900327
【裁判案由】    詐欺
【裁判全文】
臺灣士林地方法院刑事判決                        八十九年度易字第一六五號
    公  訴  人  臺灣士林地方法院檢察署檢察官
    被      告  乙○○
右列被告因詐欺案件，經檢察官提起公訴（八十九年度偵緝字第二一一號），本院判
決如左：
    主  文
乙○○意圖為自己不法之所有，以詐術使人將本人之物交付，處有期徒刑月，如易
科罰金，以佰元折算壹日。
    事  實
一、乙○○意圖為自己不法之所有，於八十七年一月八日，在台北縣淡水鎮，因友人
    甲○○急需用錢，乃向甲○○佯稱：渠哥哥有錢，可幫忙周轉，但利息要二千五
    百元等語，致甲○○陷於錯誤，將面額新台幣五萬元詳如附表之支票一張交付乙
    ○○，請乙○○代為調借現金，且於同日駕駛自用小客車，依照乙○○之指示，
    載乙○○至台北縣淡水鎮淡水捷運站前，乙○○佯稱要下車到淡水哥哥家調錢，
    而請甲○○在車上暫候，詎乙○○一去不返，甲○○自此聯絡不上乙○○，始知
    受騙。
二、案經被害人甲○○訴請台灣士林地方法院檢察署檢察官偵查起訴。
    理  由
一、訊據被告乙○○對於前述時、地，以前述理由，自告訴人甲○○取得如附表之支
    票一張固坦承不諱，然而否認詐欺告訴人，辯稱：渠確實有拿該張支票到朋友哥
    哥謝誠德住處，交給謝誠德，請其代為調現，不料，謝誠德立即拿走該張支票外
    出，未再返回住處，渠在謝誠德之住處等候二、三日，因謝誠德未返回，渠只好
    離開，該張支票係由謝誠德交予房屋仲介公司，作為支付謝誠德租金之用云云。
    經查：
    (一)被告如事實欄所述之詐欺犯行，業據告訴人指訴綦詳，並經證人陳夜生於偵查
      中證實告訴人將前述支票交付被告調現（見檢察官八十九年十月五日訊問筆錄
      ）。
    (二)前述支票之提示人丙○○經本院傳訊未到庭，但其於警訊中證實上開支票，係
      因伊由蘋果房屋仲介公司之介紹，將房屋出租予被告，由該仲介公司代收到的
      房屋租金，並提出房屋租賃契約書一份、房屋門牌照片一張在卷，被告亦承認
      該租約及照片為真正。
    (三)告訴人於八十七年十一月十三日對前開支票掛失止付，證人丙○○嗣後提示該
      支票遭退票，有票據掛失止付通知書、遺失票據申報書、掛失止付票據提示人
      資料查報表、支票退票理由單等影本各一份在卷足稽。
    (四)被告於偵查之初，否認收受前開支票，待告訴人及證人陳夜生到偵查庭指認，
      被告始承認之，但是辯稱將支票交予謝誠德，迄本院審理時，卻仍無法提供謝
      誠德之聯絡住址或年籍等相關資料。按被告自淡水捷運車站取得前述支票後，
      即至桃園前開以伊名義承租之房屋，將支票交予謝誠德，未再返回淡水捷運車
      站，也未聯絡告訴人，此為被告所自白。被告卻要告訴人在捷運車站等候伊，
      表示伊在淡水調現，致告訴人苦候不到，此據告訴人於偵查中敘明，已如前述
      ，足見被告以調現之藉口，詐欺取得前開支票，即返回桃園，並將該支票由其
      自己或謝誠德交予房屋仲介公司支付租金，被告具不法所有之意圖甚明。被告
      所辯，顯違常情，不足採取，又被告果真將前開支票交予謝誠德，最後由謝誠
      德交予房屋仲介公司，亦只是被告詐得該支票後之處分行為，無解於其詐欺犯
      行之成立。本件事證明確，犯行堪以認定，自應予依法論科。
二、核被告所為，係犯刑法第三百三十九條第一項詐欺罪。另按被告犯罪後，刑法第
    四十一條業已修正為「犯最重本刑為五年以下有期徒刑以下之罪，而受六個月以
    下有期徒刑或拘役之宣告，因身體、教育、職業、家庭之關係或其他正當事由，
    執行顯有困難者，得以一元以上三元以下折算一日，易科罰金。但確定因不執行
    所宣告之刑，難收矯正之效，或難以維持法秩序者，不在此限。併合處罰之數罪
    ，均有前項情形，其應執行之刑逾六月者，亦同」，於九十年一月十日公布，同
    年一月十二日施行，是被告犯後法律已有變更，比較新舊法，以修正後之刑法第
    四十一條第一項較有利於被告，自應適用新法。爰審酌被告之生活狀況、品行、
    智識程度，詐欺之手段、詐取之金額、與被害人原為朋友之關係，暨其犯罪後之
    態度等一切情狀，量處如主文所示之刑。
據上論斷，應依刑事訴訟法第二百九十九條第一項前段、刑法第二條第一項前段、第
三百三十九條第一項、第四十一條第一項、罰金罰鍰提高標準條例第一條前段、第二
段，判決如主文。
本案經檢察官陳俊宏到庭執行職務
中      華      民      國      九十      年      三      月    二十七  日
                                    臺灣士林地方法院刑事第二庭
                                        法  官
右正本證明與原本無異。
如不服本判決，應於判決送達後十日內，向本院提出上訴狀。
                                          書記官
中      華      民      國      九十      年      三      月    二十七  日
附表
┌─────────┬─────────┬────────┬──────┐
│    票    號      │發    票    日    │ 付  款 人      │面    額    │
├─────────┼─────────┼────────┼──────┤
│AB0000000號│八十七年十二月十日│臺北縣八里鄉農會│新台幣五萬元│
│                  │                  │信用部          │            │
└─────────┴─────────┴────────┴──────┘


司法院資訊處製作；財團法人民間司法改革基金會備份。
